【裁判字號】    98,交聲,4333
【裁判日期】    990128
【裁判案由】    交管條例聲異
【裁判全文】
臺灣板橋地方法院交通事件裁定        98年度交聲字第4333號
原處分機關  交通部公路總局臺北區監理所
異  議  人
即受處分人  甲○○
上列異議人即受處分人因違反道路交通管理處罰條例案件，對於
交通部公路總局臺北區監理所民國98年11月18日所為之北監自裁
字第裁40-C00000000號處分，聲明異議，本院裁定如下
    主  文
異議駁回。
    理  由
一、原處分意旨略以：異議人即受處分人甲○○，於民國98年10
    月11日1 時45分許，駕駛車號7995-DM 號自用小客貨車，行
    經臺北縣八里鄉○○路○ 段87巷口，有「配合環保局檢測噪
    音10 1.8分貝、核87.6分貝，超14.2分貝( 裁決書及舉發單
    皆誤載為「核85.6分貝，超16.2分貝) 」之違規行為，嗣經
    臺北縣政府警察局蘆洲分局交通分隊員警當場填製臺北縣政
    府警察局北縣警交大字第C00000000 號舉發違反道路交通管
    理事件通知單舉發後，原處分機關於98年11月18日以北監自
    裁字第裁40 -C00000000 號違反道路交通管理事件裁決書，
    依道路交通管理處罰條例第43條第1 項第3 款、第5 款( 裁
    決書漏載第5 款) 、第24條第1 項第3 款（裁決書漏載第1
    項第3 款）、第63條第1 項第3 款（裁決書漏載此條）之規
    定，裁處罰鍰新臺幣（下同）6,000 元，記違規點數3 點，
    施以道路交通安全講習等語。
二、異議意旨略以：異議人於上開時、地配合警方欄檢檢測噪音
    分貝，在檢測當中，伊之車輛還沒發動，分貝機的數據就已
    達40幾分貝，且檢測時是在橋下會有迴音，加上來往車輛很
    多，因此伊不服檢測出之數據，為此聲明異議，請求撤銷原
    處分云云。
三、按汽車駕駛人，駕駛汽車有拆除消音器，或以其他方式造成
    噪音之情形者，處新臺幣（下同）6,000元以上24,000元以
    下罰鍰，應接受道路交通安全講習，並記違規點數三點，道
    路交通管理處罰條例第43條第1項第3款、第24條第1項第3款
    、第63條第1 項第3 款分別定有明文。次按82年1 月1 日至
    94年7 月1 日期間出廠之國產車、裝船之進口車，其使用中
    車輛噪音檢驗之上限，為新車型檢驗合格證明文件所載該車
    型之原地噪音檢驗值，加5 分貝，機動車輛噪音管制標準第
    3 條及其附表亦定有明文。
四、經查：
(一)、異議人有於98年10月11日1 時45分許，駕駛車號7995-DM 號
    自用小客貨車，行經臺北縣八里鄉○○路○ 段87巷口，並配
    合環保局檢測其車輛噪音，為員警舉發其噪音超過標準值之
    事實，為異議人所不爭執，並有臺北縣政府警察局北縣警交
    大字第C00000000 號舉發違反道路交通管理事件通知單、原
    處分機關98年11月18日北監自裁字第裁40-C00000000違反道
    路交通管理事件裁決書各1 份附卷可稽，是此部分之事實堪
    予認定。
(二)、雖異議人辯稱：伊車還未發動，分貝機就已達40幾分貝，因
    而不服檢測結果云云。惟經本院傳喚當日檢測人員即臺北縣
    政府環保局空氣品質維護科科員乙○○到庭並具結證稱：我
    們每次出勤前都會先作機器的校正，量測時周遭有環境音量
    是正常的，一般稱為背景音量，如果量測音量再減掉10分貝
    數值就是可以容忍的環境背景音量，當天我們量測的目標音
    量是101.8 分貝，環境背景音量是58.6分貝，因為101.8 分
    貝扣掉58.6分貝大於10分貝，所以確定當天是可以量測的情
    況。反之，如果環境背景音量超過目標的音量、或是背景音
    量與我們要量測的目標音量相差在10分貝之內的話，這樣就
    無法量測。而依據機動車輛噪音管制標準，異議人所駕駛車
    輛的車型的審驗值是82.6分貝，使用中的車輛要加5 分貝，
    所以量出來要低於87.6分貝才是合格的( 罰單上面註明85.6
    分貝應該是罰單上面有誤載) 。因為聲音有不會有加乘特性
    ，若有二個大小不同的音源，我們只能測到比較大的那個，
    亦即如果環境背景音量與目標音量超過10分貝，即可量測，
    並不會因為不同環境，而對量測值影響。至於異議人所稱機
    器可能測到往來的車輛，造成量測值錯誤乙節，惟標準的測
    量是在距離車輛排氣管30公分處量測，我們架設好機器後，
    就會先量背景音量，所以如果背景音量有很高的音源的話，
    應該就會一起量進去。我們量測時會針對量測目標值取樣3
    次，我們每次量測的數值間不會超過2 分貝（見本院98年12
    月23日訊問筆錄第3 至5 頁）等語明確。證人乙○○所證上
    述經過，並無不合常理或矛盾之處，復經具結擔保其證言之
    真實性，衡情當不至甘冒涉犯偽證罪之風險，而故意設詞攀
    誣或虛構違規事實以陷害異議人之理，是其前開證詞，應堪
    以採信。則本件異議人之車輛檢測時之背景音量為58.6分貝
    ，而異議人之車輛噪音量測結果為101.8 分貝，二者相差
    43.2分貝，遠大於10分貝，故量測地點已屬可量測地點，縱
    使當時來往車量很多，僅會影響背景音量之量測數值，不會
    影響異議人車輛之量測結果，且當時證人乙○○亦針對異議
    人之車輛進行3 次量測，量測數值皆不超過2 分貝，故當日
    對異議人車輛噪音之量測數值堪認為實。
五、綜上所述，異議人即受處分人之車輛於前述時、地經環保局
    檢則結果，確有檢測值噪音101.8 分貝，核87.6分貝，超過
    14.2分貝之違規行為。是原處分機關援引道路交通管理處罰
    條例第43條第1 項第3 款、第5 項（裁決書漏載此項）、第
    63條第1 項第3 款（裁決書漏載此條）之規定，據以裁處罰
    鍰6,000 元，記違規點數3 點，並施以道路交通安全講習，
    核無違誤，本件異議人之異議為無理由，應予駁回。
據上論斷，應依道路交通案件處理辦法第19條，裁定如主文。
中    華    民    國    99    年    1     月    28    日
                  交通法庭  法  官  陳昭筠
以上正本證明與原本無異。
如不服本裁定應於送達後5日內向本院提出抗告狀。
                            書記官  黃文儀
中    華    民    國    99    年    1     月    29    日

司法院資訊處製作；財團法人民間司法改革基金會備份。
